【裁判字號】    92,交聲,16
【裁判日期】    920130
【裁判案由】    違反道路交通管理處罰條例聲明異議
【裁判全文】
臺灣新竹地方法院交通裁定                          九十二年度交聲字第一六號
    移
    異  議  人
    即受處分人  甲○○
右列異議人因違反道路交通管理處罰條例案件，對交通部公路總局新竹區監理所九十
一年十二月二十四日竹監自五字車裁第五０—Ｅ00000000—一號所為違反道
路交通管理事件裁決處分，聲明異議，本院裁定如左：
    主  文
原處分撤銷。
甲○○不罰。
    理  由
一、本件原處分機關處分意旨略以：異議人所有車號ＱＩ—六二七五號自小客車於民
    國九十一年五月二十日凌晨一時四分許，行經台一線公路七十七公里處時，因毀
    損汽車牌照，經新竹市警察局警員王竣宏舉發，經原處分機關以違反道路交通管
    理處罰條例第十三條第一款及同條例第八十五條第三項規定，裁處罰鍰新台幣二
    千四百元。
二、異議人聲明異議意旨則略以：依警方舉發之採證照片所示，異議人所有ＱＩ—六
    二七五號自小客車牌照號碼之字體相當完整，且異議人從未在牌照上塗抹反光材
    料或毀損車牌，爰依法聲明異議，並請准將原裁決處分撤銷等語。
三、按認定被告違規之事實，應依證據認定之，無證據不得推定其違規事實，道路交
    通管理處罰條例第八十九條、刑事訴訟法第一百五十四條定有明文。此外，最高
    法院四十年度台上字第八六號、三十年度上字第八一六號判例迭闡釋：「事實之
    認定，應憑證據，如未能發現相當證據，或證據不足以證明，自不能以推測或擬
    制之方法，以為裁判基礎」、「又認定不利於被告之事實，須依積極證據，苟積
    極證據不足為不利於被告事實之認定時，即應為有利於被告之認定，更不必有何
    有利之證據」等意旨。次按汽車行駛損毀或變造汽車牌照、塗抹污損牌照，或以
    安裝其他器具之方式，使不能辨認其牌號者，處汽車所有人新臺幣二千四百元以
    上四千八百元以下罰鍰，道路交通管理處罰條例第十三條第一款固定有明文，惟
    倘若得以辨認牌照，或並未毀損、變造、塗抹污損牌照，或未安裝使不能辨認牌
    照之器具，即不得加以處罰。
四、移送機關認異議人甲○○毀損汽車牌照使不能辨認其牌號，無非係以採證照片為
    其論據，異議人則堅詞否認有何在牌照上塗抹反光材料或毀損牌照之犯行。經查
    ：
（一）經本院函請新竹市警察局說明異議人被舉發之理由，該局函覆稱「依據交通部
      七十九年九月三日交路（七九）字第０二六０五七函略以：『以反光材料塗抹
      （黏貼）於牌號，造成不能以科學儀器在正常狀態下辨認其號牌之之結果，係
      屬違反道路交通管理處罰條例第十三條第一款之行為，應嚴加取締』。」有新
      竹市警察局九十二年一月十四日竹市警交字第０九二００一六三一六號函文附
      卷足稽，依此函文所述，仍以汽車牌照遭反光材料塗抹（黏貼），且造成不能
      以科學儀器在正常狀態下辨認牌號之結果為處罰之要件。
（二）由異議人所提出附於異議狀內之照片一紙，能夠清楚地辨認牌照上之號碼，有
      採證照片一幀附卷足參，且本件舉發之警員王竣宏於本院調查時亦證稱，並未
      對採證照片施以特殊處理等語，可證經由一般正常之儀器所拍攝之照片，得以
      清楚地辨識異議人所有車號ＱＩ—六二七五號自小客車之牌照號碼。
（三）經本院於調查時訊問被告上開車輛目前放置於何處，被告陳稱其恰巧駕駛該自
      小客車到庭，經本院當庭臨時命警員王竣宏陪同異議人將異議人所有車號ＱＩ
      —六二七五號自小客車停放至本院門口進行勘驗，勘驗結果為異議人所有車號
      ＱＩ—六二七五號自小客車之牌照上並未有毀損之痕跡，其上白漆部分未遭刮
      除，亦未塗抹反光材料，車牌材質相當舊，其上佈有灰塵，有勘驗筆錄一份在
      卷可按，益徵異議人所有車號ＱＩ—六二七五號自小客車之牌照並未經毀損或
      以反光材料塗抹。
（四）證人王竣宏雖證稱，採證照片上數字周圍部分有反光之現象有幾種可能之原因
      ，其一是塗抹反光材料，其二是將車牌之部分白漆刮掉，造成金屬之反光，其
      所庭呈之第一張採證照片是近距離拍攝，第二張採證照片是遠距離拍攝，第三
      張是第一張的放大等語，惟經本院勘驗，異議人所有車號ＱＩ—六二七五號自
      小客車牌照並無將白漆刮除或塗抹反光材料之情狀，且依證人所庭呈之照片所
      示，第一張近距離拍攝之採證照片確實得以清楚地辨識牌照號碼，第二張遠距
      離之採證照片即無法識別，惟拍攝之距離對於是否得以清楚辨識拍照內容具有
      相當程度之影響，為眾所周知之經驗法則，再者，燈光照射之角度等光學因素
      ，對於拍攝內容之清晰度，亦有影響力，實難以僅由第二張遠距離採證照片未
      能清楚辨識牌照號碼，即據以推論該車之牌照經毀損或塗抹反光材料，致不能
      辨識牌照號碼，是以，證人王竣宏上開證詞僅係個人臆測之詞，不足以作為對
      異議人不利之認定。
五、綜上所述，依照證人王竣宏警員庭呈之第一張採證照片（即異議人於異議狀內所
    附採證照片），得以清楚地辨識車號ＱＩ—六二七五號自小客車之牌照號碼，並
    無不能辨識之情形，且經本院勘驗結果，亦查無該自小客車之牌照有何經毀損或
    塗抹反光材料之情狀，此外，復查無其他證據足資證明上開自小客車之牌照遭損
    毀、變造、塗抹污損，或以安裝其他器具之方式，使不能辨認其牌號之情狀，揆
    諸上開法條規定及判例意旨，自應為有利於異議人之認定。從而，原處分機關逕
    依道路交通管理處罰條例第十三條第一款及同條例第八十五條第三項規定，裁處
    罰鍰新台幣二千四百元，即有未洽，本件異議為有理由，爰撤銷原處分並另為異
    議人不罰之諭知。
六、據上論斷，應依道路交通案件處理辦法第二十條前段，裁定如主文。
中      華      民      國    九十二    年      一      月     三十     日
                              臺灣新竹地方法院交通法庭
                                  法    官  雷  雅  雯
如不服本裁定，應於裁定送達後五日內向本院提出抗告狀。
右正本證明與原本無異。
                                  書 記 官  汪  淑  菁
中      華      民      國    九十二    年      一      月     三十     日


司法院資訊處製作；財團法人民間司法改革基金會備份。
